ACORDAO-COMPLETO-2536635

ACÓRDÃO 1347/2022 ATA 21/2022 - PLENÁRIO

VISTOS, relatados e discutidos estes autos em cuja fase processual se examina pedido de reexame interposto por Paulo Elson da Silva e Silva contra o Acórdão 2661/2021-TCU-Plenário, por meio do qual o Tribunal aplicou-lhe multa em razão de irregularidades identificadas em auditoria realizada sob a forma de fiscalização de orientação centralizada (FOC) para verificar a conformidade dos serviços de transporte escolar em municípios do Pará, custeados com recursos do Fundo Nacional de Desenvolvimento da Educação (FNDE) , à conta do Programa Nacional de Apoio ao Transporte Escolar (Pnate) e do Programa Caminho da Escola;
ACORDAM os Ministros do Tribunal de Contas da União, reunidos em Sessão do Plenário, com fundamento no artigo 48 da Lei 8.443/1992, c/c os artigos 285 e 286 do Regimento Interno do TCU, diante das razões expostas pelo Relator, em:
9.1. conhecer e negar provimento ao pedido de reexame;
9.2. remeter cópia deste acórdão ao recorrente.

Pedido de reexame contra acórdão que aplicou multa ao recorrente em razão de não atendimento a diligências do TCU.

Municípios do Estado do Pará (143 municípios).

3. Recorrente: Paulo Elson da Silva e Silva (XXX.271.442-XX).

13.1. Ministros presentes: Ana Arraes (Presidente), Walton Alencar Rodrigues, Augusto Nardes, Aroldo Cedraz, Bruno Dantas (Relator), Vital do Rêgo, Jorge Oliveira e Antonio Anastasia.
13.2. Ministros-Substitutos presentes: Marcos Bemquerer Costa, André Luís de Carvalho e Weder de Oliveira.

ACORDAO-COMPLETO-2550543

Acórdão de Relação 422/2023 - Plenário

Acórdão de Relação

BRUNO DANTAS

Ministro Walton Alencar Rodrigues.

Cuidam os autos de pedido de reexame interposto por Paulo Elson da Silva e Silva (peças 91 e 92) , Prefeito de São Domingos do Capim/PA, contra o Acórdão 2661/2021-TCU-Plenário.
A deliberação recorrida apresentou o seguinte teor (grifos acrescidos) :
"9.1. aplicar a Paulo Elson da Silva e Silva a multa prevista no art. 58, inciso IV, e, §1°, da Lei 8.443/1992, c/c do art. 268, §3º, do Regimento Interno do TCU, no valor de R$ 5.000,00 (cinco mil reais) , fixando-lhe o prazo de quinze dias, a contar da notificação, para que comprove, perante o Tribunal (art. 214, inciso III, alínea 'a', do Regimento Interno/TCU) , o recolhimento da dívida ao Tesouro Nacional, atualizada monetariamente desde a data deste acórdão até a data do efetivo recolhimento, se for paga após o vencimento, na forma da legislação em vigor;
9.2. autorizar, desde logo, nos termos do art. 28, inciso II, da Lei 8.443/1992, a cobrança judicial da dívida, caso não atendida a notificação;
9.3. reiterar ao município de São Domingos do Capim-PA as determinações constantes dos subitens 9.1 e 9.2 do Acórdão 1683/2019-TCU-Plenário, fixando prazo de trinta dias para atendimento, e alertando o gestor municipal que o não cumprimento dessas medidas, sem justificativas aceitáveis, poderá ensejar a responsabilização, nos termos do art. 58, inciso VII, da Lei 8.443/1992, e do art. 268, inciso VIII, e §3º, do Regimento Interno do TCU;
9.4. realizar diligência junto ao Município de São Miguel do Guamá/PA, com fulcro no art. 157 do Regimento Interno do TCU, para que, no prazo de quinze dias, a contar do recebimento do ofício, apresente documentação comprobatória das medidas e providências informadas no Ofício 29/2020-PGM, de 8/6/2020, e/ou de outras eventualmente adotadas com vistas ao cumprimento das determinações do TCU exaradas no subitem 9.1 do Acórdão 1683/2019-TCU-Plenário, ou apresentem justificativas, em caso de impossibilidade de cumpri-las, sugerindo, a título de exemplo de elementos comprobatórios, o encaminhamento dos documentos a seguir descritos:
9.4.1. quanto à inserção, nos contratos de prestação de serviço de transporte, da presença de monitores, bem assim quanto à cobrança desta pelo menos nas rotas da educação infantil, a fim de evitar ocorrências graves que ponham em risco a vida dos estudantes: cópias legíveis dos contratos firmados com prestadores de serviços de transporte escolar, das notificações dos prestadores de serviços em relação ao cumprimento das determinações em comento, bem como a relação dos veículos (marca/tipo e placa) de transporte escolar com a indicação do nome do respectivo monitor e especificação da rota;
9.4.2. quanto à fiscalização junto aos prestadores de serviços sobre as documentações relacionadas aos requisitos obrigatórios dos condutores impostos pela legislação vigente: cópias legíveis das carteiras de habilitação e de certificados de conclusão do Curso de Formação de Condutor de Transporte Escolar para os condutores de veículos terrestre e documentação análoga expedida pela Capitania dos Portos para os condutores de embarcações motorizadas;
9.4.3. quanto à realização de planejamento adequado para contratação de serviços de transporte escolar, considerando a situação de acessibilidade no transporte e nos locais de embarque e desembarque, para que os alunos com necessidades especiais sejam atendidos condignamente e de acordo com a legislação vigente: descrição do itinerário, quilometragem percorrida, quantidade de alunos com deficiência ou mobilidade reduzida atendidos por turno em cada rota (controle de lotação) ;
9.4.4. quanto à viabilização junto às Câmaras Municipais da regulamentação dos serviços de transporte escolar, bem como a implementação de processos de trabalho que tragam mais eficiência aos serviços: cópias legíveis de ofícios e atas de reunião que comprovem a iniciativa da Administração junto ao Poder Legislativo Municipal, bem assim informar outras iniciativas da Administração com vistas ao atendimento da determinação;
9.4.5. quanto à aquisição de bicicletas, nos termos do artigo 4º, §1º da Resolução/CD/FNDE/40/2010, para atendimento dos estudantes que caminham por mais de dois quilômetros para chegarem nas escolas, quando não for possível o atendimento mediante transporte em veículo motorizado: cópia legível de processo licitatório para tal aquisição;
9.4.6. quanto à exigência das empresas prestadores de serviço de transporte escolar que adquiram os equipamentos de segurança previstos na legislação vigente: cópias de ofícios de notificação dos contratados, bem assim de eventuais relatórios de fiscalização e registros fotográficos;
9.5. alertar o gestor do Município de São Miguel do Guamá/PA, que o descumprimento da diligência ou da decisão ora monitorada, sem motivo justificado, poderá ensejar a aplicação imediata da multa prevista no art. 58, incisos IV e VII, da Lei 8.443/1992, sem necessidade de realização de prévia audiência, nos termos do art. 268, §3º, do Regimento Interno do TCU;
9.6. dar ciência desta deliberação aos municípios de São Miguel do Guamá-PA e São Domingos do Capim-PA;
9.7. restituir os autos à SecexEducação para a continuidade do monitoramento das determinações feitas ao município de São Miguel do Guamá/PA no subitem 9.1 do Acórdão 1683/2019-TCU-Plenário, de 24/7/2019, bem como das determinações reiteradas ao município de São Domingos do Capim-PA, por meio do presente acórdão."
Admitido o processamento do recurso, porquanto preenchidos os requisitos previstos no art. 48 da Lei 8.443/1992, conferi efeito suspensivo aos itens 9.1 e 9.2 do acórdão recorrido (peça 95) .
Instruído o presente feito, faço reproduzir, com os ajustes que julgo pertinentes, o exame técnico e o encaminhamento oferecidos pela Secretaria de Recursos deste Tribunal (peça 111) , que contou com a anuência do corpo diretivo da unidade (peças 112 e 113) :
"3. O presente processo cuidou originalmente do monitoramento das determinações contidas no Acórdão 1683/2901-TCU-Plenário (rel. Min. Walton Alencar Rodrigues) (peça 5) , proferido no TC-Processo 037.362/2018-6, referente a auditoria cujo objeto foi a verificação da conformidade do serviço de transporte escolar em municípios do Estado do Pará. Esse serviço é custeado, em parte, com recursos complementares federais transferidos pelo FNDE, em atenção ao Programa Nacional de Apoio ao Transporte Escolar - PNATE e ao Programa Caminho da Escola.
4. O aresto conteve determinações aos municípios de São Miguel do Guamá e São Domingos do Capim e o seu monitoramento iniciou no próprio TC-Processo 037.362/2018-6. Posteriormente foi instaurado o presente TC-Processo 011.534/2020-6, com a finalidade de dar prosseguimento ao monitoramento das determinações, após o encerramento do processo de auditoria.
5. Realizadas novas diligências neste processo de monitoramento (peças 67-70) , o prefeito de São Domingos do Capim não encaminhou resposta, conforme já havia acontecido no processo de auditoria, conduta que motivou a proposta de aplicação de multa com fulcro no artigo 58, IV e §1º, da Lei 8.443/1992 (peças 77-79) , encampada pelo relator a quo (peça 81) , vindo a ser proferido o Acórdão 2661/2021-TCU-Plenário, o qual incluiu essa medida (peça 80) .
6. Irresignado com o decisum, Paulo Elson da Silva e Silva interpôs o pedido de reexame (peças 91-92) , o qual passa-se a examinar.
EXAME DE ADMISSIBILIDADE
7. Em exame preliminar de admissibilidade, esta secretaria propôs (peça 93) conhecer o recurso de Paulo Elson da Silva e Silva, suspendendo-se os efeitos dos itens 9.1 e 9.2 do Acórdão 2661/2021-TCU-Plenário, o que foi ratificado por despacho do Ministro Bruno Dantas (peça 95) .
EXAME DE MÉRITO
8. Delimitação do recurso
8.1. Constitui objeto do recurso de Paulo Elson da Silva e Silva definir se a multa que lhe foi aplicada deve ser afastada ou reduzida.
9. Da Multa
9.1. O recurso assevera que Paulo Elson da Silva e Silva não respondeu aos Ofícios de Diligência 31.452/2020 e 31.453/2020 (peças 67-68) por não haver tomado ciência dessas comunicações, não se tratando de má-fé ou desinteresse em respondê-los.
9.2. Observa que o alcaide tem notável e indiscutível interesse em responder todas as diligências, pois é gestor e ordenador de despesas, sempre se orientando pelo cumprimento da lei e recomendações dos órgãos de fiscalização, atento à finalidade pública em seus atos, razões que contribuíram em seu êxito eleitoral, obtendo a reeleição para o cargo de prefeito municipal.
9.3. Afirma que os servidores que receberam os ofícios de diligência encaminharam os expedientes para setores diversos da procuradoria jurídica e do gabinete do prefeito, impedindo que o real destinatário tivesse conhecimento das demandas do tribunal.
9.4. Defende, então, que houve causa justificada para o não atendimento das diligências, ao contrário da premissa prevista no artigo 58, IV e §1º, da Lei 8.443/1992 e artigo 268, §2º, do Regimento Interno/TCU para a incidência de multa, e requer seja tornada sem efeito a sanção aplicada ou, alternativamente, seja reduzido ao mínimo possível o seu valor, sempre em atenção aos princípios da razoabilidade e proporcionalidade.
Análise.
9.5. A multa aplicada a Paulo Elson da Silva e Silva decorreu do não atendimento à três diligências direcionadas ao Município de São Domingos do Capim/PA com a finalidade de monitorar o atendimento de determinações consignadas no Acórdão 1683/2019-TCU-Plenário.
9.6. O aresto foi proferido no âmbito do TC-Processo 037.362/2018-6, sobre Relatório de Auditoria com o objetivo de verificar a conformidade dos serviços de transporte escolar em municípios do Estado do Pará, custeados complementarmente com recursos federais.
9.7. Houve duas diligências não atendidas pelo recorrente realizadas ainda no âmbito do TC-Processo 037.362/2018-6, pelos Ofícios 1701/2019-TCU/SecexEducação e 1228/2020-TCU/Seproc, com ciência do destinatário, respectivamente, em 11/12/2019 e 05/02/2020 (peças 96, 99, 101 e 102) .
9.8. O TC-Processo 037.362/2018-6 foi, então, encerrado, sendo autuado em seguida o presente TC-Processo 011.534/2020-6, específico para o monitoramento das determinações objeto do Acórdão 1683/2019-TCU-Plenário. E novamente foi realizada diligência ao Município de São Domingos do Capim/PA, desta feita pelo Ofício 31452/2020-TCU/Seproc, de 24/6/2020, recebido em 16/7/2020 (peças 67 e 70) . A exemplo dos dois ofícios de diligência anteriores, esse último expediente também não teve resposta por parte do recorrente. Portanto, não foram dois os ofícios não respondidos, mas três expedientes.
9.9. A propósito, cabe comentar que apenas um dos dois ofícios mencionados no recurso (na tabela à peça 91, p. 2) foi encaminhado à prefeitura municipal de São Domingos do Capim (Ofício 31452/2020-Seproc à peça 67 do presente TC) , pois o outro diz respeito à diligência encaminhada ao Município de São Miguel do Guamá/PA (peça 68 do presente TC) . Assim, resta prejudicado o exame do argumento, uma vez que indefinidos os reais ofícios aos quais o recorrente se referiu ou se houve simples equívoco da peça recursal.
9.10. De todo modo, Paulo Elson afirma que os servidores que receberam os ofícios os encaminharam para setores diversos da procuradoria jurídica e do gabinete do prefeito. Compulsando os autos do multicitado TC-Processo 037.362/2018-6, constata-se que os Ofícios 1701/2019-TCU/SecexEducação e 1228/2020-TCU/Seproc foram recebidos, respectivamente, por Judithe Lopes de Oliveira e Sidnei Sodré. Por sua vez, o Ofício 31452/2020-TCU/Seproc, com a terceira diligência, realizada no presente processo de monitoramento, foi recebido por Luana Andrade (peça 70) .
9.11. Luana Andrade também recebeu os Ofício 65291/2021-TCU/Seproc e 65292/2021-TCU/Seproc, pelos quais Paulo Elson foi notificado sobre a multa aplicada pelo acórdão agora recorrido (peças 85-88) , ensejando a interposição tempestiva do recurso ora em exame, pois o número do documento de identidade aposto nos três avisos de recebimento é o mesmo (peças 70, 87 e 88) .
9.12. Poder-se-ia inferir, então, que houve tão somente um equívoco da petição recursal ao mencionar apenas dois ofícios de diligência - ao invés dos três encaminhados para São Domingos do Capim/PA -, sendo que um deles foi destinado à Prefeitura Municipal de São Miguel do Guamá/PA. E, principalmente, inferir que o recurso pretendeu aludir, em realidade, aos dois primeiros ofícios de diligência, encaminhados ao município ainda no âmbito do TC-Processo 037.362/2018-6, pois, se a Sr. Luana Andrade fez chegar a notificação da multa ao ora recorrente, é de se supor que também deve ter assim procedido em relação à diligência objeto do Ofício 31452/2020-TCU/Seproc e, por alguma razão, não foi possível elaborar a resposta às informações solicitadas.
9.13. De todo modo, melhor seria se o recorrente houvesse demonstrado que os ofícios foram de fato encaminhados a setores da Administração municipal incompetentes para tratá-los, ou seja, setores outros que não a procuradoria jurídica ou o próprio gabinete do prefeito, conforme argumenta. Soa estranho que ofícios advindos deste tribunal ou de qualquer outro órgão permaneçam parados por meses em setores que não tratam do assunto objeto dos expedientes. Por sinal, a primeira diligência foi recebida ainda 11/12/2019, como visto.
9.14. São Domingos do Capim/PA é um pequeno município do interior do Pará, com população de apenas 29.846 habitantes em 2010, segundo o último censo demográfico do IBGE (em https://cidades.ibge.gov.br/brasil/pa/sao-domingos-do-capim/panorama) , população estimada de 32.285 habitantes para julho/2017, segundo projeção oficial do órgão (em https://ftp.ibge.gov.br/Estimativas_de_Populacao/Estimativas_2021/estimativa_dou_2021.pdf) , e área com cerca de 1.700 Km2.
9.15. Tais números sugerem uma estrutura administrativa pequena e enxuta, o que se afigura se confirmar pela estrutura organizacional do governo municipal informada no site da Prefeitura Municipal de São Domingos do Capim/PA (https://saodomingosdocapim.pa.gov.br/portal-da-transparencia/estrutura-organizacional/) . No site se lê que Luana de Jesus Lobo de Andrade ocupa atualmente a função de Chefe de Gabinete do prefeito. Possivelmente se trata de Luana Andrade que em 16/07/2020 recebeu o Ofício 31452/2020-TCU/Seproc, com diligência dirigida ao prefeito municipal (peças 67 e 70) , bem como os Ofícios 65291/2021-TCU/Seproc e 65292/2021-TCU/Seproc, pelos quais Paulo Elson foi notificado acerca da multa agora contestada (peças 85-88) , como visto.
9.16. Em resumo, os argumentos recursais não se mostram suficientes a justificar o não atendimento das diligências, conforme previsto no artigo 58, IV, da Lei 8.443/1992, e assim ensejar o provimento do recurso, ainda que parcialmente. Essa última hipótese seria plausível se, por exemplo, restasse demonstrado que os dois primeiros ofícios foram de fato encaminhados a setores que não deram andamento em sua resposta.
9.17. Ainda, que ao menos em relação ao terceiro e último ofício, iniciou-se oportunamente a elaboração de alguma resposta, mesmo que posteriormente não tenha sido finalizada e, consequentemente, encaminhada ao tribunal, uma vez que há indícios de que foi recebido pela chefe de gabinete do prefeito. Porém, a considerar o teor do recurso em exame, nenhuma das diligências recebeu o devido tratamento na prefeitura.
9.18. Quanto ao valor da multa, a Portaria-TCU 15, de 15/01/2021 (exercício em que proferido o acórdão recorrido) , fixou em R$ 67.854,38 (sessenta e sete mil, oitocentos e cinquenta e quatro reais e trinta e oito centavos) o valor máximo da multa a que se refere o caput do artigo 58 da Lei Orgânica/TCU para o exercício de 2021.
9.19. A multa aplicada a Paulo Elson teve por fundamento legal o artigo 58, IV e §1º, da Lei 8.443/1992 e o artigo 268, §3º, do Regimento Interno/TCU. Por sua vez, o artigo 268, §1º, do Regimento Interno/TCU, dispõe que a multa com fundamento no inciso IV do artigo 58 da Lei Orgânica do TCU deve ser entre cinco e cinquenta por cento do valor do montante atualizado periodicamente a que se refere o caput daquele dispositivo do regimento interno.
9.20. Nesse sentido, a multa de R$ 5.000,00 (cinco mil reais) aplicada ao recorrente, corresponde a cerca de sete por cento do valor máximo possível, ou seja, praticamente o mínimo previsto pela legislação de regência para situações como a do caso presente. A redução da multa para o valor mínimo possível, conforme aventado no recurso, seria decorrente de seu provimento parcial. E para esse deslinde o recorrente haveria que ter trazido aos autos outras informações e/ou documentação aptas a demonstrar com razoável clareza que o não atendimento às diligências foi de algum modo justificado.
CONCLUSÃO
10. Das análises anteriores, conclui-se que o recurso não contém elementos aptos o suficiente a ensejar o seu provimento, ainda que de modo parcial, uma vez que não restou justificada a ausência de resposta a três diligências dirigidas ao recorrente.
DA PROPOSTA DE ENCAMINHAMENTO
11. Ante o exposto, submete-se à consideração superior a presente análise dos pedidos de reexame interposto por Paulo Elson da Silva e Silva contra o Acórdão 2661/2021-TCU-Plenário, propondo-se, com fundamento nos artigos 32, 33 e 48, da Lei 8443/1992, e artigos 285 e 286, do RI/TCU:
a) conhecer do recurso e, no mérito, negar-lhe provimento;
b) dar conhecimento da decisão que vier a ser proferida ao recorrente e aos demais interessados."
	É o relatório.

Nikollas Gabriel Pinto de Oliveira (22.334/OAB-PA), representando Paulo Elson da Silva e Silva.

Não atuou.

MONITORAMENTO. DESCUMPRIMENTO DE DETERMINAÇÕES. NÃO ATENDIMENTO REITERADO A DILIGÊNCIAS DO TCU. MULTA. PEDIDO DE REEXAME. ARGUMENTOS INSUFICIENTES PARA REFORMA DO JULGADO. CONHECIMENTO E NEGATIVA DE PROVIMENTO.

MONITORAMENTO (MON)

Secretaria de Recursos (Serur); Secretaria de Controle Externo da Educação, da Cultura e do Desporto (SecexEducação).

Em julgamento, pedido de reexame interposto por Paulo Elson da Silva e Silva (peças 91 e 92) ,  Prefeito de São Domingos do Capim/PA, contra o Acórdão 2661/2021-TCU-Plenário, por meio do qual o Tribunal aplicou-lhe multa de R$ 5.000,00 em razão de irregularidades identificadas em auditoria realizada sob a forma de fiscalização de orientação centralizada (FOC) para verificar a conformidade dos serviços de transporte escolar em municípios do Pará, custeados com recursos do Fundo Nacional de Desenvolvimento da Educação (FNDE) , por meio do Programa Nacional de Apoio ao Transporte Escolar (Pnate) e do Programa Caminho da Escola.
O responsável deixou de atender, sem motivo justificado, a três diligências desse Tribunal, bem como a reiteração das determinações exaradas por meio dos itens 9.1 e 9.2 do Acórdão 1683/2019-TCU-Plenário, razão por que lhe foi aplicada a multa prevista no §1º do art. 58 da Lei 8.443/1992, a qual prescinde de realização de prévia audiência, nos termos do art. 268, §3º, do Regimento Interno do TCU.
Nesta oportunidade, o recorrente alega, em síntese, que a multa a ele aplicada deve ser afastada, uma vez que não tomou ciência das comunicações processuais efetuadas pelo Tribunal, e que teria agido sempre de boa-fé.
Preliminarmente, ratifico o despacho exarado no sentido de que o presente recurso merece ser conhecido, porquanto preenche os requisitos de admissibilidade previstos no art. 48 da Lei 8.443/1992.
Após examinar as razões recursais, a Secretaria de Recursos concluiu que não foram trazidos elementos suficientes para alterar a deliberação recorrida, razão pela qual, com a concordância do Ministério Público junto ao TCU, propõe o conhecimento e o não provimento do apelo recursal.
Quanto ao mérito, concordo com a análise empreendida pela secretaria especializada, transcrita no relatório precedente, a qual enfrentou e afastou com propriedade cada um dos argumentos apresentados pelo recorrente, razão pela qual incorporo seus fundamentos às minhas razões de decidir, sem prejuízo das seguintes considerações.
Compulsando os autos, verifico que as comunicações processuais efetivadas pelo Tribunal ocorreram regularmente, sem que houvesse qualquer prejuízo à defesa do ora recorrente. 
A validade do critério de comunicação processual do TCU foi referendada pelo Supremo Tribunal Federal, nos termos do julgamento do MS-AgR 25.816/DF, por meio do qual se afirmou a desnecessidade da ciência pessoal do interessado, entendendo-se suficiente a comprovação da entrega do "AR" no endereço do destinatário.
Ademais, o envio de carta registrada com aviso de recebimento está expressamente enumerado entre os meios de comunicação de que dispõe o TCU para proceder às suas comunicações, e o inciso II do art. 179 do Regimento Interno é claro ao exigir apenas a comprovação da entrega no endereço do destinatário, sendo suficiente o aviso de recebimento simples. Nessa linha é a jurisprudência da Casa, como os Acórdão 3648/2013-TCU-Segunda Câmara, 1.019/2008-TCU-Plenário e 1.526/2007TCUPlenário.
Além disso, a jurisprudência desta Corte é no sentido de que a aplicação de multa por não atendimento injustificado de diligência promovida pelo TCU prescinde de audiência prévia do responsável quando a possibilidade da sanção constar do ofício que a encaminhou.
De todo modo, foram três os ofícios do TCU não respondidos pelo recorrente, o que denota o cuidado desta Corte em reiterar as solicitações e oportunizar novos prazos ao Prefeito, na tentativa de superar o impasse antes de qualquer aplicação de sanção.
Ademais, consoante destacado pela Serur, a Sra. Luana Andrade recebeu, em 16/7/2020, tanto o Ofício 31.452/2020-TCU/Seproc, correspondente à terceira diligência dirigida ao Prefeito, mas não respondida (peças 67 e 70) , quanto os Ofícios 65.291/2021-TCU/Seproc e 65.292/2021-TCU/Seproc, por meio dos quais o recorrente foi notificado acerca da multa ora contestada (peças 85-88) .
Dada a estrutura enxuta da aludida administração municipal, em que consta a Sra. Luana de Jesus Lobo de Andrade na função de Chefe de Gabinete do Prefeito, tudo indica que seja a mesma Sra. Luana Andrade que assinou o recebimento dos ofícios. Nesse sentido, não restam claros os motivos pelos quais a servidora fez chegar a notificação da multa ao ora recorrente mas não os ofícios de diligência.
Quanto à razoabilidade da sanção imposta, destaco que a dosimetria da multa no Tribunal deve ser orientada, em cada caso, por diversos critérios: o nível de gravidade dos ilícitos apurados, a valoração das circunstâncias fáticas e jurídicas, a materialidade envolvida e o grau de culpabilidade dos responsáveis, sem que se descuide da isonomia de tratamento com casos análogos (v.g. Acórdão 1000/2018-TCU-Primeira Câmara) . 
Neste caso concreto, não há elementos que indiquem que foi inadequada a sanção imposta. O valor adotado (R$ 5.000,00) corresponde a aproximadamente 7% (sete por cento) do montante máximo vigente à época (R$ 67.854,38) , situando-se, portanto, muito próximo ao piso de 5% estabelecido à hipótese pelo art. 268, inc. IV, do Regimento Interno, de modo que foram observados os princípios da razoabilidade e da proporcionalidade.
Sendo assim, ante a ausência de elementos capazes de alterar o juízo anteriormente formulado, não é possível reformar o julgado, como pretende o recorrente.
Feitas essas considerações, entendo que se deve conhecer e negar provimento ao presente recurso, mantendo-se inalterado o Acórdão 2661/2021-TCU-Plenário.
Ante o exposto, voto por que o Tribunal adote o Acórdão que ora submeto à deliberação deste Colegiado.
TCU, Sala das Sessões, em 8 de junho de 2022.
Ministro BRUNO DANTAS 
Relator